【裁判字號】    94,易,1217
【裁判日期】    950421
【裁判案由】    詐欺
【裁判全文】
臺灣臺中地方法院刑事判決              94年度易字第1217號
公  訴  人  臺灣臺中地方法院檢察署檢察官
被      告  乙○○
上列被告因詐欺案件，經檢察官聲請以簡易判決處刑（94年度偵
字第6645號），經本院豐原簡易庭認不宜以簡易判決處刑移由刑
事庭審理，及經檢察官移送併辦（臺灣臺中地方法院檢察署94年
度偵字第12371號、臺灣臺南地方法院檢察署95年度偵緝字第277
號），並經本院合議庭裁定由受命法官獨任改依簡式審判程序審
理後，判決如下：
    主    文
乙○○幫助意圖為自己不法之所有，以恐嚇使人將本人之物交付
，處有期徒刑伍月，如易科罰金，以佰元折算壹日。
    犯罪事實
一、乙○○可預見將自己在金融機構帳戶之存摺、提款卡等物提
    供予他人使用，將有供作財產犯罪用途之可能，均在其發生
    並不違背自己本意的情況下，在民國94年2月間，以每一郵
    局帳戶新臺幣（下同）5000元、每一銀行帳戶3000元之代價
    ，將其在臺中縣潭子鄉○○街○段55號潭北郵局辦理其所有
    之郵局帳號0000000號帳戶、中國國際商業銀行潭子分行帳
    號00000000000000號帳戶及臺灣中小企業銀行豐原分行帳號
    000000000000000號帳戶之存摺、提款卡連同密碼交付予姓
    名年籍不詳綽號「阿強」之成年人使用，以此方式幫助詐欺
    集團向不特定人詐騙財物。「阿強」取得乙○○上開帳戶後
    ，意圖為自己不法所有，以下列方法詐騙及恐嚇他人財物：
  (一)丙○○於94年2月17日某時，接獲姓名年籍不詳之成年人以
    電話聯繫丙○○，謊稱撥打電話者係其媳婦，因其媳婦為他
    人擔保借款20萬元，請其籌款代為清償等語，致丙○○因此
    陷於錯誤，匯款17萬元至乙○○前開郵局帳戶。
  (二)邱文宏於94年2月26日8時許，發現其所有之車號C8-0098號
    自小客車遭竊，並於翌日某時接獲姓名年籍不詳之成年人撥
    打電話予邱文宏恐嚇稱：須匯款3萬元始能取回該部車輛云
    云，邱文宏因畏懼該部車輛遭解體而於同日17時52分匯款3
    萬元至乙○○前開中國國際商業銀行帳戶後，始取回上開車
    輛。
  (三)甲○○於94年3月1日間，在臺南縣將軍鄉平沙村87之10號之
    住處上網，見Yahoo奇摩拍賣網站上，由姓名年籍不詳之成
    年人以賣方帳號「NORMAN6 8365、姓名小豪」、刊登「拍賣
    編號C00000000號、勞力士錶一支」之網頁，供不特定人士
    進行網路下單購物，並提供電子郵件norman68365@yahoo.co
    m.tw之聯絡資料，甲○○拍得該勞力士手錶後，即依上開聯
    絡資料連絡，並誤認為上開成年人有出售該勞力士手錶之真
    意而與其達成買賣意思之合致，因而陷於錯誤，於94年3月1
    日15時25分許匯款1萬5千元至乙○○前開臺灣中小企業銀行
    帳戶。
二、案經丙○○訴由臺中縣警察局豐原分局報告臺灣臺中地方法
    院檢察署檢察官偵查後聲請簡易判決處刑，暨經本院豐原簡
    易庭移由刑事庭依通常程序審理，暨邱文宏、甲○○分別訴
    由臺南縣警察局學甲分局報告臺灣臺南地方法院檢察署檢察
    官移送併辦及呈請臺灣高等法院檢察署檢察長核轉臺灣臺中
    地方法院檢察署檢察官移送併辦。
    理  由
一、上揭事實，業據被告乙○○於本院審理時坦承不諱，而被害
    人丙○○、甲○○分別受姓名、年籍不詳之成年人以電話、
    網路拍賣等方式施用詐術，致分別陷於錯誤而分別匯款至被
    告乙○○所申請之郵局、臺灣中小企業銀行帳戶，及被害人
    邱文宏受姓名、年籍不詳之成年人撥打電話恐嚇，致心生畏
    懼而匯款至被告乙○○所申請之中國國際商業銀行帳戶等情
    ，業據被害人丙○○、甲○○、邱文宏於警詢時分別指訴在
    卷，並有中華郵政股份有限公司豐原郵局函覆之潭子潭北郵
    局帳號0000000帳戶基本資料影本及交易往來明細一份、臺
    灣中小企業銀行豐原分行函覆之帳號00000000000號開戶資
    料影本、歷史事故紀錄及94年1月至94年3月之交易明細資料
    、中國國際商業銀行潭子分公司函覆之帳號00000000000號
    帳戶開戶電腦檔資料及94年1月至94年3月交易明細、丙○○
    提出之郵政國內匯款單、甲○○提出之網路拍賣資料、邱文
    宏提出之自動櫃員機交易明細一紙等在卷可稽。次按刑法上
    之故意，區分為直接故意（確定故意）與間接故意（不確定
    故意），「行為人對於構成犯罪之事實，明知並有意使其發
    生者」為直接故意，「行為人對於構成犯罪之事實，預見其
    發生而其發生並不違背其本意者」為間接故意。又金融帳戶
    為個人理財之工具，申請、開立金融帳戶並無任何特殊之限
    制，一般民眾皆能以少許金錢自由申請開戶，並得同時在不
    同金融機構申請多數存款帳戶使用，乃眾所週知之事實，依
    一般人之社會生活經驗，倘係合法使用，本可自行向金融行
    庫開戶使用，而無向他人借用帳戶之必要。而銀行存摺亦事
    關個人財產權益之保障，其專有性甚高，除非本人或與本人
    具親密關係者，難認有何理由可自由流通使用該存摺，一般
    人均有妥為保管及防止他人任意使用之認識，縱特殊情況偶
    需交付他人使用，亦必深入瞭解用途及合理性，始予提供，
    倘有不明人士刻意徵求他人提供帳戶，客觀上可預見其目的
    ，係供為存入某筆資金嗣後再行領出，且有意隱瞞該筆資金
    之存入及提領流程而避免行為人身分曝光之用意，一般人本
    於一般認知能力均易瞭解，是被告應可預見將其金融機構帳
    戶存摺、提款卡及密碼提供無一定信任關係之他人使用將幫
    助該他人實施詐欺、恐嚇取財等財產犯罪，卻仍將其帳戶存
    摺、提款卡及密碼交付不詳之成年人，顯具有縱他人以其帳
    戶實施詐欺、恐嚇取財之犯罪亦不違背其本意之幫助故意自
    明。復按刑法上之幫助犯，係指以幫助之意思，對於正犯資
    以助力，而未參與實施犯罪之行為者而言，本件被告所參與
    者，係詐欺取財、恐嚇取財構成要件以外之行為，故應以詐
    欺取財、恐嚇取財之幫助犯論之。綜上所述，本件事證明確
    ，被告犯行堪予認定，應予依法論科。
二、核被告所為，係犯刑法第三十條第一項前段、第三百三十九
    條第一項之幫助詐欺取財罪及同法第三十條第一項前段、第
    三百四十六條第一項之幫助恐嚇取財罪。被告一次將其所有
    之前揭帳戶出賣予他人作為對被害人丙○○、甲○○詐欺取
    財及對被害人邱文宏恐嚇取財犯罪使用，顯係一行為同時觸
    犯幫助詐欺取財罪及幫助恐嚇取財罪，分別為同種、異種想
    像競合犯，應依刑法第五十五條規定，從一重之幫助恐嚇取
    財罪處斷。又移送併辦部分（即被害人甲○○、邱文宏之被
    害事實）雖未經起訴，然與前揭已起訴部分（即被害人丙○○之被害事實），有想像競合之裁判上一罪關係，均為起訴
    效力所及，本院自應予以審究，附此敘明。被告幫助他人犯
    詐欺取財罪，為從犯，爰依刑法第三十條第二項之規定，減
    輕其刑。爰審酌被告提供人頭帳戶予不詳之人作為詐欺取財
    、恐嚇取財使用，助長犯罪之不良風氣，幫助犯罪者隱匿真
    實身分，增加檢警犯罪偵查之困難性，不肖之徒透過媒體資
    訊，爭相仿效，藉此手段詐財或恐嚇取財，日益猖獗，致使
    受害民眾不斷增加，危害非輕，若不予以適度之刑罰，顯然
    無法抑制該類型犯罪之發生，惟念及被告本身並未實際參與
    本件詐欺取財、恐嚇取財之犯行，責難性較小，暨衡酌被告
    犯罪之動機、目的、手段及其犯罪後坦承犯行，犯後態度尚
    稱良好等一切情狀，量處如主文所示之刑，並諭知易科罰金
    之折算標準，以示懲儆。
據上論斷，應依刑事訴訟法第四百五十二條、第二百七十三條之
一第一項、第二百九十九條第一項前段，刑法第三百三十九條第
一項、第三百四十六條第一項、第三十條第一項前段、第二項、
第五十五條、第四十一條第一項前段，罰金罰鍰提高標準條例第
一條前段、第二條，判決如主文。
中    華    民    國    95    年    4     月    21    日
                  刑事第五庭  法  官  林慧貞
上正本證明與原本無異。
如不服本判決，應於送達後十日內向本院提出上訴狀（須附繕                                                 書記官                       附錄論罪科刑法條
本），上訴於台灣高等法院台中分院。
                              書記官  張皇清
中    華    民    國    95    年    4    月     21    日
附錄論罪科刑法條
中華民國刑法第三百三十九條
意圖為自己或第三人不法之所有，以詐術使人將本人或第三人之
物交付者，處五年以下有期徒刑、拘役或科或併科一千元以下罰
金。
以前項方法得財產上不法之利益或使第三人得之者，亦同。
前二項之未遂犯罰之。
中華民國刑法第三百四十六條：
意圖為自己或第三人不法之所有，以恐嚇使人將本人或第三人之
物交付者，處六月以上五年以下有期徒刑，得併科一千元以下罰
金。
以前項方法得財產上不法之利益，或使第三人得之者，亦同。
前二項之未遂犯罰之。
刑法第三十條：
幫助他人犯罪者，為從犯。雖他人不知幫助之情者，亦同。
從犯之處罰，得按正犯之刑減輕之。


司法院資訊處製作；財團法人民間司法改革基金會備份。
